臺灣臺東地方法院刑事判決　　　　　　 100年度交易字第86號
公　訴　人　臺灣臺東地方法院檢察署檢察官
被　　　告　黃進添
被　　　告　潘正吉
上列被告因過失傷害案件，經檢察官提起公訴（100年度偵字第
886號），被告於準備程序中為有罪之陳述，經本院裁定進行簡
式審判程序，判決如下：
    主  文
黃進添因過失傷害致人重傷，處有期徒刑肆月，如易科罰金，以
新臺幣壹仟元折算壹日。
潘正吉因過失傷害致人重傷，處有期徒刑月，如易科罰金，以
新臺幣壹仟元折算壹日。
    犯罪事實
一、黃進添於民國100年3月5日晚上7時40分許，在臺東縣臺11線
    公路82公里處即長濱鄉三間村三間屋7號其住處前，駕駛車
    牌號碼D6-1000號自用小客車於路邊起駛並迴轉時，本應注
    意汽車起駛前應注意前後左右有無車輛，並應讓行進中車輛
    優先通行，及汽車迴車前，應看清無往來車輛，始得迴轉，
    且依當時天候雖屬陰天、然夜間有照明、柏油路面乾燥、無
    缺陷及障礙物、視距良好等情，並無任何不能注意之情形，
    竟疏未注意及此而起駛及迴轉，適有潘正吉騎乘之車牌號碼
    M7X-790號重型機車搭載林○維(真實姓名詳卷，80年11月生
    )，沿上開公路快車道由南往北方向行駛，行經前開路段三
    岔路口時，本應注意行經設有閃黃燈號誌之交岔路口，車輛
    應減速接近，並隨時注意車前狀況，亦無上開不能注意之情
    事，竟疏未注意及此而貿然行駛，致潘正吉所騎乘上開重型
    機車車頭撞及黃進添所駕駛上開自用小客車之左前側，導致
    潘正吉撞擊上開車輛左側擋風玻璃，因而受有右側股骨幹開
    放性骨折之傷害，林○維頭部撞擊地面，因而受有顱骨缺損
    及慢性水腦之重大不治傷害。嗣經警到場處理，始查悉上情
    。
二、案經林○維之法定代理人林秋良、潘正吉訴由臺東縣警察局
    成功分局報告臺灣臺東地方法院檢察署檢察官偵查起訴。
    理  由
壹、程序事項：
    被告黃進添及潘正吉所犯者非為死刑、無期徒刑、最輕本刑
    為3年以上有期徒刑之罪或高等法院管轄第一審案件，其於
    準備程序進行中，先就被訴事實為有罪之陳述，經告知其簡
    式審判程序之旨，並聽取公訴人、被告之意見後，本院依刑
    事訴訟法第273條之1第1項之規定，裁定以簡式審判程序進
    行本案之審理。
貳、實體事項：
一、上揭犯罪事實，業據被告黃進添及潘正吉於偵查中、本院準
    備程序及審理中均坦承不諱，並有道路交通事故現場圖（見
    警卷第16頁）、道路交通事故調查報告表（一）、（二）（
    見警卷第17頁及其背面）、道路交通事故現場照片（見警卷
    第18-27頁）、道路交通事故當事人酒精測定紀錄表及觀察
    紀錄表（見警卷第28-30頁）、潘正吉之財團法人佛教慈濟
    綜合醫院診斷證明書（見警卷第31頁）、林冠維之臺灣基督
    教門諾會醫療財團法人門諾醫院診斷證明書（見警卷第32頁
    ）、車籍資料查詢表（見警卷第33頁）、臺灣省花東區車輛
    行車事故鑑定委員會鑑定意見書（見100年度偵字第807號偵
    卷第17-20頁）、國軍花蓮總醫院100年8 月9日醫花醫勤字
    第1000002395號函及函附診斷證明書（見100年度偵字第807
    號偵卷第23-24頁）、國軍花蓮總醫院病情說明回覆單（見
    100年度偵字第807號偵卷第25頁）等在卷可稽，足認被告黃
    進添及潘正吉上開自白均與事實相符，堪以採信。
二、按閃黃燈表示『警告』，車輛應減速接近，注意安全，小心
    通過，道路交通號誌標線設置規則第211條第1項第1款定有
    明文。又按汽車起駛前應注意前後左右有無車輛，並應讓行
    進中車輛優先通行，及汽車迴車前，應看清無往來車輛，始
    得迴轉；汽車迴車前，應暫停並顯示左轉燈光或手勢，看清
    無來往車輛，並注意行人通過，始得迴轉；汽車行駛時，駕
    駛人應注意車前狀況及兩車併行之間隔，並隨時採取必要之
    安全措施，道路交通安全規定第89條第1項第6款、第106條
    第5款、第94條第3項亦定有明文。查被告黃進添於上揭時間
    駕駛自用小客車由上開路邊起駛進入車道迴轉行駛時，應注
    意左後方來車之安全距離，且應讓行進中之車輛優先通行；
    被告潘正吉於上揭時間騎乘重型機車行經設有閃黃燈號誌之
    交岔路口時，應注意減速接近，注意安全，小心通過，且依
    當時天候陰天、夜間有照明、柏油路面乾燥、無缺陷及障礙
    物、視距良好等情況有上開道路交通事故調查報告表（一）
    附卷可稽，顯見均無不能注意之情事，而竟疏未遵守上開交
    通規則，致被告潘正吉所騎乘之重型機車閃避不及，與被告
    黃進添所駕駛之車輛發生車禍，致告訴人及本案共同被告潘
    正吉撞擊車輛左側擋風玻璃，受有右側股骨幹開放性骨折之
    傷害，被害人林○維頭部撞擊地面，受有顱骨缺損及慢性水
    腦之重大不治之重傷害，被告黃進添、潘正吉所為上開行為
    與上開告訴人、被害人等所受之傷害、重傷害結果間具有相
    當因果關係，自應負過失責任。另查告訴人及本案共同被告
    潘正吉，行經閃光黃燈號誌之交岔路口，未減速接近，注意
    安全，小心通過，致自己受有上開傷害，其對於本件交通事
    故之發生，亦與有過失，然被告黃進添仍不能據此解免其過
    失責任。從而，本案事證明確，被告犯行堪以認定，應依法
    論罪科刑。
三、核被告黃進添所為，係犯刑法第284條第1項前段之過失傷害
    罪及同條第1項後段之過失致重傷害罪；被告潘正吉所為，
    係犯刑法第284條第1項後段之過失致重傷害罪。被告黃進添
    以一行為，同時觸犯上開二罪名，應依刑法第55條想像競合
    之規定，從一重過失致重傷罪之法定刑處斷。爰審酌被告黃
    進添疏未遵守上開交通規則，致被害人林○維受有上開重傷
    害、被害人潘正吉受有上開傷害，其上開過失行為係本案肇
    事主因，自有可責，且案發後迄今仍未與被害人或其家屬達
    成和解或賠償其所受損害，兼衡其學歷為高職畢業、家庭狀
    況為單身、經濟狀況勉持、目前無業在當義消志工、被害人
    所受傷害程度及被害人潘正吉對於本件交通事故之發生亦與
    有過失、被告坦承犯行之態度、被害人林○維家屬對於本案
    之意見等一切情狀；並審酌被告潘正吉亦未遵守上開交通規
    則，致被害人林○維受有上開傷害，其上開過失行為係本案
    肇事次因，亦有可責，且案發後迄今仍未與被害人林○維或
    其家屬達成和解或賠償其所受之損害，兼衡其學歷為高中畢
    業、家庭狀況為單身、經濟狀況貧窮、目前無業、被告坦承
    犯行之態度、被害人林○維家屬對於本案之意見等一切情狀
    ，分別量處如主文所示之刑，併分別諭知易科罰金之折算標
    準。
據上論斷，應依刑事訴訟法第273條之1第1項、第299條第1項前
段，刑法第284條第1項、第55條、第41條第1項前段，刑法施行
法第1條之1，判決如主文。
本案經檢察官黃建銘到庭執行職務。
中    華    民    國   100    年    11    月    30    日
                           刑事第三庭    法  官  蔡立群
以上正本證明與原本無異。
如不服本判決應於收受送達後10日內向本院提出上訴書狀，並應
敘述具體理由；其未敘述上訴理由者，應於上訴期間屆滿後20日
內向本院補提理由書（均須按他造當事人之人數附繕本）。「切
勿逕送上級法院」。告訴人或被害人對於本判決如有不服，請書
具不服之理由狀，請求檢察官上訴者，其上訴期間之計算係以檢
察官收受判決正本之日期為準。
                                         書記官  張俊良
中    華    民    國   100    年    11    月    30    日
附錄本案論罪科刑法條全文
刑法第284條第1項
因過失傷害人者，處6月以下有期徒刑、拘役或5百元以下罰金，
致重傷者，處1年以下有期徒刑、拘役或5百元以下罰金。